臺灣板橋地方法院刑事判決　　　　　　　100年度訴字第737號
公　訴　人　臺灣板橋地方法院檢察署檢察官
被　　　告　宋淦台
選任辯護人　吳國輝律師
上列被告因違反毒品危害防制條例案件，經檢察官提起公訴（99
年度偵字第28996 號），本院判決如下：
    主    文
宋淦台轉讓第一級毒品，處有期徒刑捌月；又販賣第一級毒品，
處有期徒刑捌年，門號0000000000號之SIM 卡壹枚沒
收，如全部或一部不能沒收時，追徵其價額；又扣案之研磨器、
電子磅秤各壹台、夾鏈袋壹批、葡萄糖壹包均沒收，甲基安非他
命壹拾伍包（驗後總淨重壹拾捌點陸柒公克，含空包裝袋壹拾伍
只）、海洛因柒拾包（驗後總淨重壹佰玖拾柒點捌柒公克，含
空包裝袋柒拾只）均沒收銷燬。應執行有期徒刑捌年陸月，門
號0000000000號之SIM 卡壹枚沒收，如全部或一部不
能沒收時，追徵其價額；又扣案之研磨器、電子磅秤各壹台、夾
鏈袋壹批、葡萄糖壹包均沒收，前述甲基安非他命壹拾伍包、海
洛因柒拾包均沒收銷燬。
    事    實
一、宋淦台前因違反毒品危害防制條例案件，經本院以93年度訴
    字第492 號分別判處有期徒刑10月、8 月，應執行有期徒刑
    1 年4 月確定；又因違反毒品危害防制條例案件，經本院以
    95年度訴緝字第156 號分別判處有期徒刑1 年、10月，應執
    行有期徒刑1 年8 月確定；再因偽造文書案件，經本院以95
    年度訴字第2745號判處有期徒刑1 年確定；上述案件經本院
    以96年度聲減字第3976號裁定均減刑並分別定應執行有期徒
    刑8 月、1 年3 月確定；並與另犯轉讓第一級毒品罪，經本
    院以95年度訴字第1246號判處有期徒刑2 年確定之案件接續
    執行，於民國98年9 月4 日縮短刑期假釋出監；嗣於假釋期
    間2 度再犯違反毒品危害防制條例之罪，經撤銷假釋，現執
    行殘刑中。
二、宋淦台明知海洛因、甲基安非他命係毒品，具成癮性、濫用
    性及社會危害性，另甲基安非他命亦經行政院衛生署公告為
    禁止使用之禁藥，均不得販賣、轉讓、持有，仍基於轉讓海
    洛因及甲基安非他命之犯意，於99年10月26日晚間某時，在
    臺北縣土城市（現改制為新北市土城區，下同）金安街27號
    9 樓租屋處，同時無償提供僅供施用1 次份量之海洛因及甲
    基安非他命（海洛因未達淨重5 公克以上，甲基安非他命未
    達淨重10公克以上）予同居女友曾美如；嗣曾美如即於同年
    月27日下午某時，在前揭租屋處，分別以針筒注射、摻入香
    菸點燃吸用方式，先後施用前開宋淦台所轉讓之第一、二級
    毒品完畢（曾美如所涉前開施用毒品犯行，業經本院以100
    年度訴字第234 號判處應執行有期徒刑1 年確定）。
三、宋淦台明知海洛因、甲基安非他命均不得販賣、持有；詎仍
    基於意圖營利販賣第一、二級毒品之犯意，先以其所有門號
    0000000000號SIM 卡撥打聯絡後，於99年10月25日上午某時
    ，偕同不知情之女友曾美如前往中山高速公路楊梅交流道旁
    ，向真實名籍不詳綽號「阿妹仔」即自稱「黃Ｘ茜」之成年
    女子，以新臺幣（下同）4 、50萬元及以數萬元之價格，同
    時販入第一、二級毒品海洛因73包及甲基安非他命15包，欲
    出售以牟利；之後，並以研磨器將販入之海洛因磨成粉狀，
    並摻入葡萄糖降低純度，再以電子磅秤秤量後以夾鏈袋分裝
    。惟宋淦台未及出售上開毒品，即為警於99年10月27日20時
    15分許、同日20時35分許，分別在上述租屋處樓梯間之宋淦
    台身上、手提包、屋內之客廳、房間櫥櫃內查獲，並扣得販
    入之甲基安非他命15包（驗前總淨重18.89 公克，驗後總淨
    重18.67 公克）、海洛因73包（驗前總淨重198. 3公克，驗
    後總淨重197.87公克），及均為宋淦台所有之前述研磨器、
    電子磅秤各1 台，用以分裝、稀釋毒品所用之夾鏈袋1 批、
    葡萄糖1 包等物。
四、案經臺北縣政府（現改制為新北市政府，下同）警察局樹林
    分局報請臺灣板橋地方法院檢察署檢察官偵查起訴。
    理    由
一、按被告以外之人於審判外之陳述，雖不符前4 條之規定，而
    經當事人於審判程序同意作為證據，法院審酌該言詞陳述或
    書面陳述作成時之情況，認為適當者，亦得為證據，刑事訴
    訟法第159 條之5 定有明文；其立法理由在於傳聞證據未經
    當事人之反對詰問予以核實，乃排斥其證據能力。惟當事人
    如放棄對原供述人之反對詰問權，於審判程序表示同意該等
    傳聞證據可作為證據，此時，法院除認該傳聞證據欠缺適當
    性外，自可承認其證據能力。經查，關於本案所引屬於審判
    外陳述之傳聞證據，公訴人、被告宋淦台及其辯護人於審判
    程序均同意作為證據，且經本院審酌該證據作成情況均無不
    適當之情形，是依上開規定，認得作為本案證據。
二、被告前揭轉讓及販入毒品預計出售牟利之事實，業據被告均
    坦承不諱，核與證人即被告同居女友曾美如於警、偵訊所證
    大致相符，並有本院100 年度訴字第234 號判決1 份、臺北
    縣政府警察局樹林分局搜索扣押筆錄、扣押物品目錄表各2
    份、現場及扣案物照片18張、毒品照片73張在卷（見偵卷第
    21至30、37至47頁）；復有研磨器、電子磅秤各1 台、夾鏈
    袋1 批、葡萄糖1 包、甲基安非他命15包、海洛因73包可證
    。而扣案之碎塊狀檢品及粉塊狀檢品共73包，經送法務部調
    查局鑑定結果，均含有第一級毒品海洛因成分（驗前總淨重
    198.3 公克，驗後總淨重197.87公克），其中碎塊狀1 包部
    分，純度84.09 ％、純質淨重142.9 公克，另粉塊狀72包部
    分，純度43.2％、純質總淨重12.25 公克，有該局99年12月
    13日濫用藥物實驗室調科壹字第09923027840 號鑑定書1 份
    可憑（見偵卷第101 頁）；又扣案之白色晶體檢體15包，經
    送內政部警政署刑事警察局鑑定結果，均含有第二級毒品甲
    基安非他命成分（驗前總淨重18.89 公克，驗後總淨重18.6
    7 公克），驗前總純質淨重約18.51 公克，則有該局99年12
    月10日刑鑑字第0990154171號鑑定書1 份可按（見偵卷第12
    4 頁）。足徵被告之自白係與事實相符，堪予採信。從而，
    被告轉讓第一、二級毒品，及販賣第一、二級毒品之犯行，
    均堪認定。
三、按甲基安非他命固屬於毒品危害防制條例第2 條第2 項第2
    款所列之第二級毒品，惟安非他命類藥品早經行政院衛生署
    以75年7 月11日衛署藥字第597627號公告禁止使用在案，是
    安非他命類藥品，同時亦屬藥事法第22條第1 項第1 款所定
    之禁藥；故被告轉讓甲基安非他命之所為，同時該當於毒品
    危害防制條例第8 條第2 項之轉讓第二級毒品罪，及藥事法
    第83條第1 項之轉讓禁藥罪；而藥事法第83條第1 項之法定
    刑為7 年以下有期徒刑，得併科500 萬元以下罰金，毒品危
    害防制條例第8 條第2 項之法定刑則為6 月以上5 年以下有
    期徒刑，得併科70萬元以下罰金，是前揭藥事法之法定刑係
    較毒品危害防制條例之規定為重。另藥事法係於93年4 月21
    日修正公布，同年月23日施行，為毒品危害防制條例之後法
    ，又毒品之範圍尚包括影響精神物質與其製品，而藥事之管
    理，亦非僅止於藥品之管理，毒品未必係經公告之禁藥，禁
    藥亦未必為毒品，則毒品危害防制條例與藥事法二者，並無
    必然之特別法與普通法關係；故除轉讓之第二級毒品已達毒
    品危害防制條例第8 條第6 項之一定數量，即淨重10公克以
    上，經依法加重後之法定刑較藥事法第83條第1 項之法定刑
    為重之情形外，因藥事法第83條第1 項為後法，且為重法，
    自應優先適用。茲據被告供稱其係轉讓僅供施用1 次份量之
    毒品予曾美如，足見本案被告轉讓之甲基安非他命數量顯未
    達淨重10公克以上，故被告此部分所為自應論以藥事法第83
    條第1 項之轉讓禁藥罪，合先敘明。
四、查海洛因、甲基安非他命分別係毒品危害防制條例第2 條第
    2 項所稱之第一級、第二級毒品，不得非法持有、轉讓、販
    賣。被告轉讓海洛因、甲基安非他命予曾美如，所為係犯違
    反毒品危害防制條例第8 條第1 項之轉讓第一級毒品罪、藥
    事法第83條第1 項之轉讓禁藥罪；又販入海洛因、甲基安非
    他命之所為，係犯違反毒品危害防制條例第4 條第1 項、第
    2 項之販賣第一級、第二級毒品罪。被告轉讓前及販入後持
    有海洛因、甲基安非他命之低度行為，為轉讓、販賣之高度
    行為所吸收，均不另論罪。被告係分別以一行為同時轉讓、
    販入海洛因、甲基安非他命，皆為想像競合犯，應分別從較
    重之轉讓第一級毒品罪、販賣第一級毒品處斷。被告上揭轉
    讓、販賣毒品犯行，犯意各別，行為互殊，應分論併罰。
五、按犯第4 條至第8 條之罪於偵查及審判中均自白者，減輕其
    刑，毒品危害防制條例第17條第2 項定有明文；另按所謂自
    白，係針對被嫌疑為犯罪之事實陳述，不包括該事實之法律
    評價，與協商程序中一併為法律評價之認罪，並不相同。被
    告或犯罪嫌疑人在偵查中，若可認為已對自己被疑為犯罪之
    事實是認，縱對於該行為在刑法上之評價尚有主張，仍無礙
    於此項法定減刑事由之成立；又所謂自白，乃被告對自己犯
    罪事實之全部或一部之供述之謂，被告所供述者，不必限於
    構成要件該當事實，即除供述構成要件該當事實之外，另外
    主張違法阻卻事由或責任阻卻事由，猶不失為自白（最高法
    院96年度台上字第2231號、98年度台上字第448 號、93年度
    台上字第2870號裁判意旨參照）。查被告於警詢、偵查中均
    坦承有向「阿妹仔」即「黃Ｘ茜」之成年女子，以4 、50萬
    元、數萬元之代價購買扣案之海洛因73包及甲基安非他命15
    包（見偵卷第6 、7 、58、98頁），足見被告對於有購入數
    量龐大、總價甚高之第一、二級毒品之主要事實已經自白，
    至於辯稱係供己施用非販賣，乃法律評價問題，仍應認被告
    於偵查中業經自白；又被告嗣於本院並坦承同時販入第一、
    二級毒品之犯行，故本案被告係符合在偵審中均自白之減刑
    要件。則被告就其所涉轉讓、販賣第一、二級毒品犯行，於
    偵查及審判中均自白，皆應依上開規定分別減輕其刑。
六、按同為販賣第一級、第二級毒品之人，其原因動機不一，犯
    罪情節未必盡同，或有大盤毒梟者，亦有中、小盤之分，甚
    或僅止於吸毒者友儕間為求互通有無之有償轉讓者亦有之，
    其販賣行為所造成危害社會之程度自屬有異，法律科處此類
    犯罪，所設販賣第一級毒品之法定最低本刑卻同為「死刑或
    無期徒刑」，第二級毒品之法定最低本刑卻同為「無期徒刑
    或7 年以上有期徒刑」，不可謂不重。於此情形，倘依其情
    狀處以有期徒刑，即足以懲儆，並可達防衛社會之目的者，
    自非不可依客觀之犯行與主觀之惡性二者加以考量其情狀，
    是否有可憫恕之處，適用刑法第59條之規定酌量減輕其刑，
    期使個案裁判之量刑，能斟酌至當，符合比例原則。查扣案
    之毒品數量雖不匪，惟被告有施用毒品惡習，當日扣得之第
    一、二級毒品，除係欲供販賣獲利外，亦兼供其個人施用，
    ，復與大宗走私之數量或利用幫派組織結構販賣者難以比擬
    ，足見被告販入該等毒品應僅欲在吸毒者間彼此互通有無，
    而賺取些微差價，對社會造成之危害尚無從與前述之組織型
    毒販相提並論，倘一律論處毒品危害防制條例第4 條第1 項
    之法定本刑死刑或無期徒刑，不免過苛，故認其犯罪情狀在
    客觀上足以引起一般人之同情，情節尚堪憫恕，爰就被告販
    賣第一級毒品犯行，依刑法第59條規定減輕其刑，並依法遞
    減之。又被告轉讓毒品予曾美如之時間，係99年10月26日，
    業據被告、曾美如分別供證明確（見本院卷第69頁反面、偵
    卷第80、98頁），檢察官認係99年6 月26日，容有誤會，附
    此敘明。
七、爰審酌被告有違反毒品危害防制條例前科，當深知毒品對人
    體之危害性，竟圖一己私利而販入海洛因、甲基安非他命欲
    出售牟利，所為將殘害國民身心健康，助長社會濫用毒品風
    氣；惟念被告均坦承犯行，深具悔意，販入毒品無賣出情形
    ，尚未流入市面造成實害，又係基於同居男女朋友關係，始
    轉讓毒品供曾美如解癮，惡性並非重大，轉讓數量亦屬微小
    ；然販入之毒品數量非微，及被告各別之犯罪動機、目的、
    手段、所生危害、生活狀況，與其智識程度等一切情狀，分
    別量處如主文所示之刑，並定其應執行之刑，以資懲儆；又
    檢察官雖對被告具體求處應執行有期徒刑16年2 月併科罰金
    20萬元；惟斟酌上情，及被告與曾美如係基於上述關係，乃
    將其持有之毒品同時無償轉讓少許予曾美如施用，所為固屬
    法所不許，然究與一般轉讓毒品之情形有別，又被告販入之
    毒品尚未售出，並無所得等情，認檢察官求處之上開刑度似
    嫌過重，併科罰金部分亦無需要，附此敘明。
八、按毒品危害防制條例第19條第1 項規定，犯該條例第4 條至
    第9 條、第12條、第13條或第14條第1 項、第2 項之罪者，
    其供犯罪所用或因犯罪所得之財物，均沒收之，如全部或一
    部不能沒收時，追徵其價額或以其財產抵償之。本規定所稱
    「追徵其價額」者，必限於所沒收之物為金錢以外之其他財
    物而無法沒收時，始應追徵其價額，使其繳納與原物相當之
    價額。如所得財物為金錢而無法沒收時，應以其財產抵償之
    ，而不發生追徵價額之問題（最高法院93年度台上字第2743
    號判決意旨參照）。查門號0000000000號SIM 卡1 枚，係被
    告所有及供其聯繫以販入毒品所用之物，業據其供述明確（
    見偵卷第7 頁），雖未扣案，仍應依毒品危害防制條例第19
    條第1 項規定沒收之，如全部或一部不能沒收時，追徵其價
    額；又扣案研磨器、電子磅秤各1 台、夾鏈袋1 批、葡萄糖
    1 包，均係被告王文儒所有，其中研磨器係用以將海洛因磨
    成粉狀、電子磅秤係用以秤量毒品，夾鏈袋、葡萄糖則係用
    以分裝、稀釋毒品所餘，業據被告王文儒、曾美如供證明確
    （見本院卷第69頁反面、70頁、偵卷第6 、59、70、99頁）
    ，均應依同條例第19條第1 項規定沒收。而查扣之碎塊粉塊
    狀物及白色晶體經鑑驗後，分別係第二級毒品甲基安非他命
    15包、第一級毒品海洛因73包，且係被告販入欲供出售者，
    均已如前述，皆應依毒品危害防制條例第18條第1 項前段規
    定宣告沒收銷燬，然因檢驗用罄而滅失部分，自無庸再予沒
    收銷燬之諭知。至於吸食器1 組、海洛因注射針筒2 支，無
    證據足認與本案相關，而現金55,900元，雖係被告所有，然
    與本案犯行無關，業據被告供述明確（本院卷第70頁），爰
    均不予宣告沒收。
據上論斷，應依刑事訴訟法第299 第1 項前段，毒品危害防制條
例第4 條第1 項、第2 項、第8 條第1 項、第17條第2 項、第18
條第1 項前段、第19條第1 項，藥事法第83條第1 項，刑法第11
條、第55條、第59條、第51條第5 款，判決如主文。
本案經檢察官賴建如到庭執行職務。
中    華    民    國   100    年    5     月    31    日
                  刑事第十五庭  審判長法  官  王綽光
                                      法  官  黃司熒
                                      法  官  洪珮婷
以上正本證明與原本無異。
如不服本判決應於收受本判決後10日內向本院提出上訴書狀，並
應敘述具體理由，如未敘述上訴理由者，應於上訴期間屆滿後20
日內補提理由書狀於本院（均須按他造當事人之人數附繕本）「
切勿逕送上級法院」。
                                      書記官  陳永訓
中    華    民    國   100    年    5     月    31    日
附錄論罪科刑法條全文：
毒品危害防制條例第4 條第1 項、第2 項
製造、運輸、販賣第一級毒品者，處死刑或無期徒刑；處無期徒
刑者，得併科新臺幣2 千萬元以下罰金。
製造、運輸、販賣第二級毒品者，處無期徒刑或7 年以上有期徒
刑，得併科新臺幣1 千萬元以下罰金。
毒品危害防制條例第8條第1 項
轉讓第一級毒品者，處1 年以上7 年以下有期徒刑，得併科新臺
幣1 百萬元以下罰金。
藥事法第83條第1 項
明知為偽藥或禁藥，而販賣、供應、調劑、運送、寄藏、牙保、
轉讓或意圖販賣而陳列者，處7年以下有期徒刑，得併科新臺幣
500萬元以下罰金。